臺灣士林地方法院刑事判決
111年度審金訴字第100號
公  訴  人  臺灣士林地方檢察署檢察官
被      告  巫浩銓



上列被告因詐欺等案件，經檢察官提起公訴（110年度偵字第187
03號），因被告於準備程序中就被訴事實為有罪之陳述，經告知
簡式審判程序之旨，並聽取當事人之意見後，經本院合議庭裁定
由受命法官獨任進行簡式審判程序，判決如下：
    主  文
巫浩銓犯三人以上共同詐欺取財罪，處有期徒刑壹年貳月。
    事實及理由
一、程序部分
　　按除被告所犯為死刑、無期徒刑、最輕本刑為3年以上有期
    徒刑之罪或高等法院管轄第一審案件者外，於第一次審判期
    日前之準備程序進行中，被告先就被訴事實為有罪之陳述時
    ，審判長得告知被告簡式審判程序之旨，並聽取當事人、代
    理人、辯護人及輔佐人之意見後，裁定進行簡式審判程序，
    刑事訴訟法第273條之1第1項定有明文。經核本案被告巫浩
    銓所犯係死刑、無期徒刑、最輕本刑為3年以上有期徒刑以
    外之罪，其於準備程序中就被訴事實為有罪之陳述，經告知
    簡式審判程序之旨，並聽取公訴人、被告之意見後，本院合
    議庭爰依首揭規定，裁定由受命法官獨任進行簡式審判程序
    。是本案之證據調查，依同法第273條之2規定，不受同法第
    159條第1項、第161條之2、第161條之3、第163條之1，及第
    164條至170條所規定證據能力認定及調查方式之限制，合先
    敘明。
二、本案犯罪事實及證據，除均引用檢察官起訴書之記載（如附
    件）外，另更正並補充如下：
　㈠事實部分：起訴書犯罪事實欄一第17行所載「交付予本案詐
    欺集團真實姓名年籍不詳之其他成員」後應補充「，以此方式
    將詐欺贓款上繳本案詐騙集團，並製造金流之斷點，致無從
    追查前揭犯罪所得之去向，而隱匿該詐欺犯罪所得」。
　㈡證據部分補充：告訴人李月女所有之郵局存摺內頁影本、行
    動電話通話紀錄截圖、被告巫浩銓於本院民國111年2月21日
    準備程序及審理中所為之自白。
三、論罪科刑
　㈠過去實務認為，行為人對犯特定犯罪所得之財物或利益作直
    接使用或消費之處分行為，或僅將自己犯罪所得財物交予其
    他共同正犯，祇屬犯罪後處分贓物之行為，非本條例所規範
    之洗錢行為，惟依洗錢防制法之新法規定，倘行為人意圖掩
    飾或隱匿特定犯罪所得來源，而將特定犯罪所得直接消費處
    分，甚或交予其他共同正犯，而由共同正犯以虛假交易外觀
    掩飾不法金流移動，即難認單純犯罪後處分贓物之行為，應
    仍構成洗錢防制法第2條第1或2款之洗錢行為（最高法院108
    年度台上字第1744號判決意旨參照）。查：本案被告與「小
    可」及其他身分不詳之詐欺集團成員對告訴人所為，構成刑
    法第339條之4第1項第2款加重詐欺取財罪，此如後述，為最
    輕本刑6月以上有期徒刑以上之罪，屬洗錢防制法第3條第1
    款所稱特定犯罪，而被告拿取告訴人遭詐欺之款項後，轉交
    予其他身分不詳之詐欺集團成員，以掩飾、隱匿該特定犯罪
    所得之去向及所在，揆諸上開說明，自非單純犯罪後處分贓
    物之與罰後行為，而該當洗錢防制法第2條第2款所指之洗錢
    行為無訛。　
　㈡核被告所為，係犯刑法第339條之4第1項第2款之三人以上共
    同詐欺取財罪、洗錢防制法第14條第1項之一般洗錢罪。被
    告與「小可」及其他不詳詐欺集團成年成員間，就上開犯行
    ，互有犯意聯絡，並分工合作、互相利用他人行為以達犯罪
    目的及行為分擔，均應論以共同正犯。又被告本案犯行，係
    以一行為同時觸犯加重詐欺取財罪及一般洗錢罪，為想像競
    合犯，應依刑法第55條規定，從較重之三人以上共同詐欺取
    財罪處斷。　　
　㈢按想像競合犯之處斷刑，本質上係「刑之合併」。其所謂從
    一重處斷，乃將想像競合犯組成之評價上數罪，合併為科刑
    一罪，其所對應之刑罰，亦合併其評價上數罪之數法定刑，
    而為一個處斷刑。易言之，想像競合犯侵害數法益者皆成立
    犯罪，論罪時必須輕、重罪併舉論述，同時宣告所犯各罪名
    ，包括各罪有無加重、減免其刑之情形，亦應說明論列，量
    刑時併衡酌輕罪部分量刑事由，評價始為充足，然後依刑法
    第55條前段規定「從一重處斷」，非謂對於其餘各罪可置而
    不論。因此，法院決定處斷刑時，雖以其中最重罪名之法定
    刑，做為裁量之準據，惟於裁量其輕重時，仍應將輕罪合併
    評價在內（最高法院108年度台上字第4405號、第4408號判
    決意旨參照）。是以，被告於本院審理時自白一般洗錢犯行
    ，依洗錢防制法第16條第2項「犯前2條之罪，在偵查或審判
    中自白者，減輕其刑」之規定，原應減輕其刑，惟被告所犯
    一般洗錢罪係屬想像競合犯其中之輕罪，被告就本案犯行係
    從一重之共同加重詐欺取財罪處斷，故就此部分想像競合輕
    罪得減刑部分，依上開說明，由本院於後述依刑法第57條量
    刑時，一併衡酌該部分減輕其刑事由，附此敘明。　
　㈣公訴意旨固以被告前因偽造文書案件，經臺灣新竹地方法院
    以107年度竹簡字第1173號判決判處有期徒刑2月確定，於10
    8年6月10日徒刑易科罰金執行完畢後，5年以內故意再犯本
    案有期徒刑以上之罪，請求本院審酌是否依刑法第47條第1
    項累犯規定加重其刑等語。然檢察官並未提出被告構成累犯
    事實之前案徒刑執行完畢資料，亦未具體指出被告於本案犯
    行有何特別惡性及對刑罰反應力薄弱等各節，依最高法院刑
    事大法庭110年度台上大字第5660號裁定意旨，本院尚無從
    裁量本案是否因被告構成累犯而應加重其刑，爰僅將被告之
    前科紀錄列入刑法第57條第5款「犯罪行為人之品行」之量
    刑審酌事由，附此敘明。
　㈤爰審酌被告正值青壯，具勞動能力，竟不思循以正當管道取
    得財物，明知詐欺集團對社會危害甚鉅，竟受金錢誘惑，受
    僱從事詐欺集團擔任俗稱「車手」之工作，利用告訴人一時
    不察、陷於錯誤，以如起訴書所載之方式進行詐騙，致使告
    訴人受有非微之財產損失，不僅漠視他人財產權，更製造金
    流斷點，影響財產交易秩序，亦徒增檢警機關追查集團上游
    成員真實身分之難度，犯罪所生危害非輕，所為實屬不該，
    衡以其犯後坦認犯行，且就其所涉洗錢情節於偵審中亦均自
    白不諱，非無悔意，然其於本院審理中與告訴人調解成立後
    ，並未遵期給付分文賠償金，此有本院111年度審附民移調
    字第213號調解筆錄、本院111年6月22日公務電話紀錄附卷
    可稽，暨考量其素行（見卷附臺灣高等法院被告前案紀錄表
    之記載）、犯罪之動機、情節、與本案詐欺集團成員間之分
    工、擔任之犯罪角色及參與程度、造成之損害，及其自陳高
    中肄業之教育智識程度、目前從事粗工工作、日薪約1,200
    元、單身、尚有祖父母、父母親待其扶養之家庭生活經濟狀
    況（見本院111年度審金訴字第100號卷111年4月8日審判筆
    錄第4頁）等一切情狀，量處如主文所示之刑。
四、沒收部分
  ㈠按犯罪所得，屬於犯罪行為人者，沒收之，刑法第38條之1第
    1項前段定有明文。經查，本件被告擔任車手，尚未取得報
    酬，即因與「小可」失去聯繫而未能領取報酬乙情，業據被
    告供明在卷（見本院111年度審金訴字第100號卷111年3月11
    日準備程序筆錄第2頁），且卷內並無證據足認被告有因本
    案實際獲取任何報酬，故本案尚無犯罪所得應予宣告沒收或
    追徵之問題。
　㈡末按犯洗錢防制法第14條之罪，其所移轉、變更、掩飾、隱
    匿、收受、取得、持有、使用之財物或財產上利益，沒收之
    ；犯第15條之罪，其所收受、持有、使用之財物或財產上利
    益，亦同，洗錢防制法第18條第1項定有明文。惟因洗錢行
    為之標的是否限於行為人者始得宣告沒收，法無明文，是倘
    法條未規定「不問屬於犯罪行為人與否均沒收」時，自仍以
    屬於被告所有者為限，始應予沒收。查：本案被告拿取告訴
    人受騙之款項後，已全數交予不詳詐欺集團成員而上繳詐欺
    集團，足見該等款項非屬被告所有，亦無證據證明被告就該
    等款項具有事實上之管領處分權限，參酌上開所述，自無從
    就告訴人遭詐騙之款項，依洗錢防制法第18條第1項或刑法
    第38條之1第1項前段規定對被告宣告沒收，併此敘明。
據上論斷，應依刑事訴訟法第273條之1第1項、第299條第1項前
段、第310條之2、第454條第2項，洗錢防制法第2條第2款、第14
條第1項，刑法第11條前段、第28條、第339條之4第1項第2款、
第55條，刑法施行法第1條之1第1項，判決如主文。
本案經檢察官吳宇青提起公訴，由檢察官李清友到庭執行職務。
中　　華　　民　　國　　111 　年　　6 　　月　　27　　日
                  刑事第九庭法  官  陳秀慧
以上正本證明與原本無異。
如不服本判決應於收受送達後20日內，向本院提出上訴書狀，並
應敘述具體理由。其未敘述上訴理由者，應於上訴期間屆滿後20
日內向本院補提理由書（均須按他造當事人之人數附繕本）「切
勿逕送上級法院」。若因疫情而遲誤不變期間，得向法院聲請回
復原狀。
                            書記官  陳建宏
中　　華　　民　　國　　111 　年　　6 　　月　　27　　日
附錄本案論罪科刑法條全文：
洗錢防制法第2條
本法所稱洗錢，指下列行為：
一、意圖掩飾或隱匿特定犯罪所得來源，或使他人逃避刑事追訴
    ，而移轉或變更特定犯罪所得。
二、掩飾或隱匿特定犯罪所得之本質、來源、去向、所在、所有
    權、處分權或其他權益者。
三、收受、持有或使用他人之特定犯罪所得。
洗錢防制法第14條
有第二條各款所列洗錢行為者，處7年以下有期徒刑，併科新臺
幣5百萬元以下罰金。
前項之未遂犯罰之。
前二項情形，不得科以超過其特定犯罪所定最重本刑之刑。
中華民國刑法第339條之4
犯第339條詐欺罪而有下列情形之一者，處1年以上7年以下有期
徒刑，得併科1百萬元以下罰金：
一、冒用政府機關或公務員名義犯之。
二、三人以上共同犯之。
三、以廣播電視、電子通訊、網際網路或其他媒體等傳播工具，
    對公眾散布而犯之。
前項之未遂犯罰之。
附件：
臺灣士林地方檢察署檢察官起訴書
                                    110年度偵字第18703號
被　　　告　巫浩銓　男　25歲（民國00年00月00日生）
　　　　　　　　　　　　住新竹市○區○○○街00巷00弄00號
　　　　　　　　　　　　居苗栗縣○○鎮○○路000號A棟6樓1
　　　　　　　　　　　　　之4
　　　　　　　　　　　　（現另案在法務部○○○○○○○○
　　　　　　　　　　　　　羈押中）
　　　　　　　　　　　　國民身分證統一編號：Z000000000號
上列被告因詐欺等案件，業經偵查終結，認應提起公訴，茲將犯
罪事實及證據並所犯法條分敘如下：
　　　　犯罪事實
一、巫浩銓前因偽造文書案件，經臺灣新竹地方法院以107年度
    竹簡字第1173號判決判處有期徒刑2月確定，於民國108年6
    月10日徒刑易科罰金執行完畢。詎仍不知悔改，於110年8月
    30日，加入暱稱「小可」及其他真實姓名年籍不詳之人所組
    成之3人以上，以實施詐術為手段，具有持續性、牟利性之有
    結構性組織詐欺集團（下稱本案詐欺集團，就所涉違反組織
    犯罪防制條例部分，業經臺灣新北地方檢察署另案起訴），
    並擔任上開詐欺集團之車手角色，與上開成員等共同意圖為
    自己不法所有，基於3人以上為詐欺取財及隱匿詐欺取財犯
    罪所得去向、所在，意圖使本案詐欺集團成員逃避刑事追訴
    而移轉該等犯罪所得之洗錢等犯意聯絡，先由集團內真實姓
    名年籍不詳之成員，於110年9月7日上午10時許致電李月女，
    佯稱渠子因故欠款遭其等控制而需交付贖金新臺幣（下同）
    16萬元，方會將其釋放等語，致李月女陷於錯誤，依該成員
    指示將現金16萬元放置在臺北市南港區中坡南路49巷內路邊
    停車格某車輛後輪下。嗣由巫浩銓依本案詐欺集團成員之指
    示，於110年9月7日上午11時39分許，至上開地點撿取現金
    後，隨即前往址設臺北市○○區○○路00號松山車站地下1樓某
    廁所內，以將上開贓款放置在其內之方式，交付予本案詐欺
    集團真實姓名年籍不詳之其他成員。
二、案經李月女訴由臺北市政府警察局南港分局報告偵辦。
　　　　證據並所犯法條
一、證據清單及待證事實
編號 證據名稱 待證事實 1 被告巫浩銓之供述 其確有於上揭時、地撿取告訴人所放置之現金16萬元，再前往松山車站以上開方式交付予不詳人員之事實。 2 告訴人李月女之指訴 渠所受詐騙之事實。 3 監視器畫面截圖5張 證明被告有於上揭時、地，撿取告訴人放置之現金，並隨即前往交水之事實。 
二、核被告所為，係犯刑法第339條之4第1項第2款之加重詐欺取
    財及違反洗錢防制法第2條第1款、第2款規定，應依同法第1
    4條第1項處罰之洗錢等罪嫌。又被告與本案詐欺集團成員間
    ，有犯意聯絡與行為分擔，請依刑法第28條之規定，論以共同
    正犯。再被告所犯上開罪名間，係一行為觸犯數罪名，為想
    像競合犯，請依刑法第55條規定，從情節較重之加重詐欺取
    財罪處斷。又被告曾受有期徒刑執行完畢，有本署刑案資料
    查註紀錄表附卷可參，5年內故意再犯本件有期徒刑以上之
    罪，請審酌是否依刑法第47條第1項累犯規定加重其刑。
三、依刑事訴訟法第251條第1項提起公訴。
　　此　  致
臺灣士林地方法院
中　　華　　民　　國　 111　　年　　1 　　月　　3 　　日
　　　　　　　　　　　　　　　檢　察　官　吳宇青
本件正本證明與原本無異　　　
中　　華　　民　　國　 111　　年　　1 　　月　　17　　日
              　　　　　　　　書　記　官　塗佩穎
附錄本案所犯法條全文
刑法第339條之4
犯第 339 條詐欺罪而有下列情形之一者，處 1 年以上 7 年以
下有期徒刑，得併科 1 百萬元以下罰金：
一、冒用政府機關或公務員名義犯之。
二、三人以上共同犯之。
三、以廣播電視、電子通訊、網際網路或其他媒體等傳播工具，
    對公眾散布而犯之。
前項之未遂犯罰之。
洗錢防制法第2條
本法所稱洗錢，指下列行為：
一、意圖掩飾或隱匿特定犯罪所得來源，或使他人逃避刑事追訴
    ，而移轉或變更特定犯罪所得。
二、掩飾或隱匿特定犯罪所得之本質、來源、去向、所在、所有
    權、處分權或其他權益者。
三、收受、持有或使用他人之特定犯罪所得。
洗錢防制法第14條
有第二條各款所列洗錢行為者，處 7 年以下有期徒刑，併科新
臺幣 5 百萬元以下罰金。
前項之未遂犯罰之。
前二項情形，不得科以超過其特定犯罪所定最重本刑之刑。